臺灣桃園地方法院刑事交通事件裁定　　96年度交聲字第104號
原處分機關　交通部公路總局新竹區監理所桃園監理站
異　議　人
即受處分人　甲○○
上列異議人因違反道路交通管理處罰條例案件，不服交通部公路
總局新竹區監理所桃園監理站中華民國96年2 月1 日桃監裁罰字
第裁52-C00000000號裁決書，聲明異議，本院裁定如下：
    主  文
原處分撤銷。
甲○○駕駛執照不依限期換發，處罰鍰新臺幣參佰元，並禁止駕
駛。
    理  由
一、異議人即受處分人於民國95年10月15日17時31分，駕駛車牌
    號碼0299─FR號自用小客車，行經臺北縣三重市○○路、忠
    孝路口，為臺北縣政府警察局交通警察舉發「無照駕駛（易
    處逕註）」，並依道路交通管理處罰條例第21條第1 項第1
    款之規定，製發北縣警交字第C00000000 號舉發違反道路交
    通管理事件通知單（下稱舉發通知單），並當場將舉發通知
    單交付予異議人。原處分機關以異議人違規事實明確且未依
    限到案，而於96年2 月1 日以桃監裁罰字第裁52-C00000000
    號裁決書裁處罰鍰新臺幣（下同）12,000元，前開裁決書於
    同年2 月7 日送達予異議人，有前述舉發通知單、裁決書及
    送達證書在卷足稽。
二、異議意旨如附件。
三、經查：
（一）按「汽車駕駛人，有左列情形之一者，處新臺幣300 元以
      上600 元以下罰鍰，並責令補辦登記、補照、換照或禁止
      其駕駛：二、駕駛執照不依限期申請換發者」道路交通管
      理處罰條例第25條第2 款定有明文，又按道路交通安全規
      則第61條第1 項第3 款規定，汽車駕駛人已領有大貨車駕
      駛執照者，得駕駛小型車、輕型機器腳踏車。此為汽車駕
      駛人取得高一級車類車輛駕駛資格，准予駕駛較低級車類
      車輛之明文，倘汽車駕駛人已領有大貨車駕駛執照者，不
      得以其無照駕駛小型車、輕型機器腳踏車而處罰之，合先
      敘明。
（二）本件異議人之小客車駕駛執照業於92年10月4 日遭逕行註
      銷一節，有桃園監理站列印之汽車駕駛人螢幕列印資料1
      份在卷可佐，然異議人於77年2 月3 日另領有普通大貨車
      駕駛執照，有效日期至95年9 月1 日一節，亦有異議人所
      提之大貨車駕駛執照影本及桃園監理站96年3 月2 日汽車
      駕駛人螢幕列印資料1 份在卷可稽，是異議人於前開時、
      地駕駛自小貨車為警查獲時，確另持有普通大貨車駕照一
      節，堪以認定。故異議人雖為警查獲於自用小客車駕駛執
      照遭註銷之情況下猶駕駛自用小客車行駛於途，然因異議
      人仍有效持有普通大貨車駕駛執照，自仍可駕駛小型車，
      異議人前開駕車行為，要與「未領有駕駛執照駕車」之情
      形有別。惟異議人前開普通大貨車駕照有效期限已於95年
      9 月1 日屆期，異議人於上開時、地為警舉發之時，係持
      已過期而未經換發之普通大貨車駕照駕駛上開自用小客車
      ，已違反道路交通管理處罰條例第25條第2 款「駕駛執照
      不依限期申請換發」之規定，應依同條例第25條第2 款及
      道路交通管理事件統一裁罰基準規定，處以罰鍰並禁止駕
      駛。原處分機關以異議人於前揭時地係「無照駕駛」，而
      裁處異議人上開罰鍰，揆諸上述，自有違誤。本件異議人
      之聲明異議雖無理由，惟原處分仍違法，本院自應撤銷原
      處分，另諭知如主文第2 項所示，以資適法。
（三）至異議人前於92年1 月13日因交通違規事件未依規定繳納
      罰鍰，經原處分機關於92年10月4 日起逕行註銷其自用小
      客車駕照結案一節，有桃園監理站列印之汽車駕駛人螢幕
      列印資料1 份在卷可參，前開註銷自用小客車駕照之行政
      處分業已確定並經執行完畢，已生公定力、形式與實質確
      定力，行政處分相對人原則上不得再加以爭執，原處分機
      關以外之其他行政機關或法院就該處分之作成、存在及規
      律內容亦應予接受，受其拘束，以維持法之安定性。準此
      ，異議人即不得復於本件交通違規事件之異議程序中，再
      據以主張前揭逕行註銷其自用小客車駕照之行政處分為違
      法，併予說明。
四、據上論斷，應依道路交通管理處罰條例第87條第2 項，第25
    條第1 項第2 款，道路交通案件處理辦法第20條前段，裁定
    如主文。
中　　華　　民　　國　　96　　年　　3 　　月　　16　　日
                        交通法庭法　官  何燕蓉
以上正本證明與原本無異。
如不服本裁定，應於裁定送達後5 日內向本院提出抗告狀。
　　　　　　　　　　　　　　  　書記官　許弘樺
中　　華　　民　　國　　96　　年　　3 　　月　　26　　日
